臺灣桃園地方法院刑事判決　　　　　　 96年度審訴字第264號
公　訴　人　臺灣桃園地方法院檢察署檢察官
被　　　告　甲○○
上列被告因毒品危害防制條例案件，經檢察官提起公訴（96年度
毒偵字第579號），本院判決如下：
    主  文
本件公訴不受理。
    理  由
一、本件公訴意旨略以：被告甲○○前因施用毒品案件，經本院
    裁定送觀察、勒戒後，因認無繼續施用毒品之傾向，於民國
    87年12月2 日執行完畢，並經本院以87年度訴字第504 號刑
    事判決判處免刑確定；復又因施用毒品案件，經本院裁定送
    觀察、勒戒後，因認有繼續施用毒品之傾向，再經本院裁定
    令入戒治處所施以強制戒治，並於89年8 月4 日期滿執行完
    畢，該次施用毒品犯行並經本院判處有期徒刑8 月確定，並
    與他罪接續執行已於95年3 月31日縮刑期滿執行完畢。詎其
    猶不知悔改，自96年1 月5 日某時起至同年1 月11日清晨5
    時30分許為警採尿回溯前26小時內之某時許止，在其位於桃
    園縣桃園市○○路○段451 巷21號住處內施用第一級毒品海
    洛因，嗣於96年1 月11日凌晨5 時30分許，在上址3 樓為警
    查獲，因認被告所為，係涉犯毒品危害防制條例第10條第1
    項之施用第一級毒品罪嫌等語。
二、按起訴之程序違背規定者，應諭知不受理之判決，並得不經
    言詞辯論為之，刑事訴訟法第303 條第1 款、第307 條分別
    定有明文。復按92年7 月9 日修正公布，自93年1 月9 日起
    施行之毒品危害防制條例第20條、第23條，依施用第一、二
    級毒品者之犯次為「初犯」、「五年內再犯」或「五年後再
    犯」，異其刑事處遇程序，規定「初犯」者，經觀察、勒戒
    或強制戒治後，應為不起訴處分或不付審理之裁定，亦即以
    觀察、勒戒或強制戒治之保安處分代替刑事訴追；經觀察、
    勒戒或強制戒治執行完畢釋放後「五年內再犯」者，依法追
    訴或裁定交付審理；至於經觀察、勒戒或強制戒治執行完畢
    釋放後「五年後再犯」者，亦適用「初犯」以保安處分代替
    刑事訴追之程序。其立法理由謂因施用第一級或第二級毒品
    者具「病患性犯人」之特質，故對「初犯」者，送觀察、勒
    戒，戒除其身癮，或進一步施以強制戒治，戒除其心癮；經
    觀察、勒戒或強制戒治執行完畢釋放後「五年後再犯」者，
    因前所實施之觀察、勒戒或強制戒治已收五年之遮斷效，足
    以遮斷其施用毒品之毒癮，故仍適用「初犯」以保安處分代
    替刑事訴追之程序。至經觀察、勒戒或強制戒治執行完畢釋
    放後「五年內再犯」者，因其再犯率甚高，原實施之觀察、
    勒戒及強制戒治既已無法收其實效，爰依法追訴或裁定交付
    審理。故施用第一、二級毒品者，除曾經觀察、勒戒或強制
    戒治執行完畢後五年內再犯之情形外，均仍得適用以保安處
    分代替刑事訴追程序之規定，並不限於初犯施用毒品者。則
    初犯施用毒品罪後，於五年內第二次再犯，因時值毒品危害
    防制條例修正前，經依修正前舊法追訴處罰同時並施以強制
    戒治，嗣於該條例修正公布並施行後，始第三次（或第三次
    以上）再犯，且其行為時距第二次再犯而經觀察、勒戒或強
    制戒治執行完畢釋放時之間隔已滿五年者，依其第二次再犯
    經保安處分執行完畢釋放後五年內未曾再犯之情形以觀，核
    與初犯經保安處分執行完畢釋放後「五年內再犯」者，其再
    犯率高，原實施之觀察、勒戒及強制戒治已無法收其實效之
    情形則迥不相侔，而與「五年後再犯」者，已收五年遮斷效
    之情形相同；本於上開對具治療成效之病患性毒品犯，期能
    藉由強制治療之保安處分戒除其身、心癮之立法本旨，自應
    認與五年後再犯之情形相同，仍適用以保安處分代替刑事訴
    追之規定（最高法院96年度台非字第123 號、第145 號判決
    意旨可資參照）。
三、經查，本件被告甲○○前因施用毒品案件，經本院裁定送觀
    察、勒戒後，因認無繼續施用毒品之傾向，於民國87年12月
    2 日執行完畢，並經本院以87年度訴字第504 號刑事判決判
    處免刑確定；復又因施用毒品案件，經本院裁定送觀察、勒
    戒後，因認有繼續施用毒品之傾向，再經本院裁定令入戒治
    處所施以強制戒治，並於89年8 月4 日期滿執行完畢，該次
    施用毒品犯行並經本院判處有期徒刑8 月確定，並與他罪接
    續執行已於95年3 月31日縮刑期滿執行完畢等情，有臺灣高
    等法院被告前案紀錄表一份在卷可按。而本件公訴意旨所指
    被告自96年1 月5 日某時起至同年1 月11日清晨5 時30分許
    為警採尿回溯前26小時內之某時許止，施用第一級毒品海洛
    因之犯行，距其上開89年8 月4 日強制戒治執行完畢之日，
    相隔已逾五年，且其間未曾再犯，揆諸前揭說明，即應合於
    「五年後再犯」之情形。從而被告本件施用第一級毒品之犯
    行，應由檢察官依毒品危害防制條例第20條第3 項、第1 項
    規定，聲請法院裁定令被告入勒戒處所施以觀察、勒戒，始
    為適法。然本件檢察官未依前開規定先聲請法院裁定將被告
    送觀察、勒戒，逕行將被告提起公訴，其起訴程序顯屬違背
    規定，爰不經言詞辯論，逕為不受理之判決。
據上論斷，應依刑事訴訟法第303 條第1 款、第307 條，判決如
主文。
中　　華　　民　　國　　96　　年　　11　　月　　30　　日
                 刑事庭   審判長法  官  江振義
                                法  官  林孟宜
                                法  官  曾家貽
以上正本證明與原本無異。
如不服本判決，應於判決送達後10日內向本院提出上訴狀（應附
繕本），其未敘述上訴理由者，應於上訴期間屆滿後20日內補提
理由書狀於本院，上訴於臺灣高等法院。
　　　　　　　　　　　  　      書記官　陳淑瓊
中　　華　　民　　國　　96　　年　　11　　月　　30　　日
